【裁判字號】    89,軍上,10
【裁判日期】    890215
【裁判案由】    準強盜等
【裁判全文】
臺灣高等法院高雄分院刑事判決                      八十九年度軍上字第一號
    上  訴  人
    即  被  告  甲○○
右上訴人因準強盜等案件，不服國防部高等軍事法院高雄分院中華民國八十九年一月
十一日第二審判決（八十九年高判字第六號，起訴案號：海軍陸戰隊第九十九師司令
部八十八年度訴字第○二五號），提起上訴，本院判決如左：
      主    文
上訴駁回。
      理    由
一、按軍事審判法第一百八十一條第五項規定，被告不服高等軍事法院宣告有期徒刑
    之上訴判決者，得以判決違背法令為理由，向高等法院提起上訴。是當事人向高
    等法院提起上訴，應以高等軍事法院宣告有期徒刑之上訴判決，違背法令為理由
    ，係屬法定要件，如果上訴狀並未依據卷內訴訟資料，具體指摘原判決不適用何
    種法則或如何適用不當，或所指原判決違法情事，顯與法律規定得為向高等法院
    提起上訴理由之違法情形，不相適合時，均應認其上訴違背法律上之程式，予以
    駁回。
二、本件上訴人即被告甲○○上訴意旨略稱：(一)、被告行竊機車得手後，行經中途與
    被害人相遇，同被害人達成協議，一同返回被害人住處商討解決之道，而後被害
    人返回住處之時，被害人即出手毆打被告，被告迫於無奈始作出反抗動作，但並
    非為脫免逮捕而傷害陳員，會造成陳員受傷，完全是薛、陳二人在不合法攻擊行
    為下，作出的消極的抵禦，是一種本能防禦動作，與所謂「強暴」相差甚大，絕
    非為脫免逮捕而施強暴，兩者並無因果關係，與準強盜罪構成要件不合。(二)、原
    審判決認被告攜帶所有客觀上有使人生命身體發生危險，足供作兇器使用之改造
    螺絲起子乙支，為此被告聲請對螺絲起子勘驗指紋，以證明非被告本身所攜帶持
    用，乃是由第一輛機車中取出。(三)、高院判決中，均以被害人口供作為論罪科刑
    之依據，對被告筆錄均不予採信，又未載明不採之理由，顯與刑事訴訟法第三百
    十條第三項對於被告有利證據不採納者其理由之規定不符。原判決殊有違誤，懇
    請發回原審更審等語。
三、惟查證據之取捨與證據之證明力如何，均屬事實審法院得自由裁量、判斷之職權
    ；苟其此項裁量、判斷，並不悖乎通常一般人日常生活經驗之定則或論理法則，
    又於判決內論敘其何以作此判斷之心證理由者，即不得任意指摘其違法，而據為
    提起第三審上訴之合法理由。本件原判決撤銷第一審不當之判決，改判仍論處上
    訴人即被告甲○○盜取財物暨攜帶凶器竊盜，因脫免逮捕，當場施以強暴之罪刑
    。係綜核上訴人甲○○之部分自白，證人宋文富、薛惟昌、陳松霆等人之證詞，
    暨五甲社區綜合醫院八十八年六月二十七日陳松霆診斷證明書乙紙、贓物認領保
    管收據二紙在卷及鑰匙、螺絲起子各乙支扣案等證據，為其論據，認定上訴人為
    海軍陸戰隊一兵，休假期間於八十八年六月二十七日凌晨二時許，攜帶其所有客
    觀上有使人生命身體發生危險，足供作兇器使用之改造螺絲起子乙支，因無代步
    之交通工具，意圖為自己不法之所有，在高雄市○鎮區○○路一四一號前，見被
    害人宋文富所有之車號ＸＧＪ－二六一號重型機車停放該處，先以自備之鑰匙開
    啟未果，繼以前開螺絲起子破壞該機車啟動電門鎖，盜取得手後供己代步；嗣於
    同日凌晨四時二十分，途經高雄縣鳳山市○○路五二巷四五號四五弄一號門前時
    ，因該車汽油即將耗盡，為續行程代步，復以同一手法盜取被害人薛惟昌所有停
    放該處之車號ＵＮＳ－七０一號輕型機車，得手後適為被害人之兄薛惟仁當場發
    覺，立即報警處理，並與友人陳松霆騎機車從後追攔，詎上訴人為薛、陳兩人攔
    獲後，為脫免逮捕而與陳松霆扭打，並持前開螺絲起子刺及陳松霆左上臂，致該
    部位受有穿刺傷（傷害部分陳松霆提出告訴），嗣為據報到場之員警逮捕之事實
    ，已詳敘其所憑之證據及認定之理由。並以宋文富於原審審理中到庭結證該螺絲
    起子非其所有，且上訴人於原審亦坦承該螺絲起子為其所有，是上訴人甲○○攜
    帶改造螺絲起子犯罪彰彰明甚。所辯：改造螺絲起子非其所有，而是取自宋文富
    所有之機車置物箱云云，其翻異前供，顯係飾卸之詞，不足採信；復說明刑法第
    三百二十九條所謂當場，固不以實施竊盜或搶奪者尚未離去現場為限，即已離盜
    所而尚在他人跟縱追躡中者，仍不失為當場；卷查上訴人盜取機車被害人薛惟昌
    之兄薛惟仁發覺從後追趕截獲，並因見警察抵現場畏罪而思脫免逮捕，始與陳松
    霆、薛惟仁兩人扭打等情，均據上訴人供明在卷（見偵查卷第二九頁、第十三頁
    ，一審卷第二十頁背面），且被害人陳松霆於警訊時亦指稱：「我們（指本人及
    薛惟仁）立即攔下他（指被告），車主立即找警方，警方未到，甲○○趁機逃，
    我騎機車追趕將他攔下後，他持改造螺絲起子刺傷我。」等語（見偵查卷第十四
    頁背面），而認上訴人應係竊盜當場為人發覺為脫免逮捕而對陳松霆施強暴；另
    敘明上訴人因脫免逮捕，當場對從後追趕而至之陳松霆施以強暴，此與刑法規定
    對於現在不法之侵害出於防衛自己權利之正當防衛行為或因避免自己身體之緊急
    危難而出於不得己之緊急避難行為等要件有間，是上訴人自不得執此為免其刑責
    之依據；至上訴人刺傷被害人後停止抵抗俯首就逮，係其犯後態度，不足以引證
    其無脫免逮捕之犯意，亦於理內逐一指駁。所為之論斷，俱有卷內證據資料足憑
    ，從形式上觀察，原判決並無違背法令之情形存在。又上訴人並未具體指摘原判
    決有何其他違背法令情事，難謂已符合首揭上訴高等法院之要件。其上訴違背法
    律上之程式，應予駁回。
四、據上論斷，應依軍事審判決第二百零六條第一項、刑事訴訟法第三百六十八條，
    判決如主文。
中      華      民      國    八十九    年      二      月     十五     日
                                  臺灣高等法院高雄分院刑事第四庭
                                      審判長法官  莊  鎮
                                        法官  陳啟造
                                            法官  蕭權閔
右正本證明與原本無異。
不得再上訴。
                                      書記官  黎珍
中      華      民      國    八十九    年      二      月     十六     日
                                                                        Ｆ


司法院資訊處製作；財團法人民間司法改革基金會備份。
